臺灣高等法院刑事判決　　　　　　　　　　　　　九十二年度上訴字第四二四九號
　　上　訴　人
　　即　被　告　甲○○
　　選任辯護人　林達傑律師
右上訴人因殺人未遂案件，不服臺灣基隆地方法院九十一年度訴字第六二六號，中華
民國九十二年九月二十六日第一審判決（起訴案號：臺灣基隆地方法院檢察署九十一
年度偵字第二九三九號），提起上訴，本院判決如左：
    主  文
原判決撤銷。
甲○○共同殺人未遂，累犯，處有期徒刑貳年捌月。
    事  實
一、甲○○於民國八十二年間，因殺人未遂案件，經台灣基隆地方法院判處有期徒刑
    二年六月，於八十七年二月二十八日執行完畢。復於九十一年六月十一日凌晨一
    時許，在基隆市○○路四三一號二樓青雲網路咖啡店內使用電腦時，因抖腳致在
    旁之乙○○使用之電腦產生震動，乙○○乃責問並阻止甲○○繼續抖腳，雙方發
    生爭執。甲○○憤而離開現場，心生不滿，乃萌殺機，約同約十名不詳姓名年籍
    之成年男性友人，以共同之犯意，於同日一時三十分許，前往青雲網路咖啡店，
    找乙○○報復。甲○○持鐵條一支，其餘之人分持棍棒、椅腳，甲○○對乙○○
    稱：「我抖你是不行嗎？」，隨即以鐵條往乙○○頭要害部猛打，其他之人亦亂
    棍毆打乙○○，直至乙○○倒地不起，甲○○再往其身上踢二腳後，揚長而去。
    乙○○則受有頭部五公分二處、六公分二處、十五公分一處等五處撕裂傷、左手
    第五指掌骨骨折、右手第四指掌骨骨折、右手第五指近端骨折之傷勢，幸經及時
二、案經被害人乙○○訴由基隆巿警察局第四分局報請台灣基隆地方法院檢察署檢察
    官偵查起訴。
    理  由
一、訊據上訴人即被告甲○○矢口否認有殺人未遂之犯行，辯稱：其雖在青雲網路咖
    啡店內使用電腦時，因抖腳與乙○○發生口角後，憤而離去，但並未找人尋仇，
    那十名不詳姓名之成年人，非其邀集，不知那群人為何去青雲網路咖啡店打乙○
    ○，伊只是乘機踢乙○○二腳後離開。乙○○之受傷，與伊無關云云。
二、經查：
（一）右揭犯罪事實，業據告訴人乙○○於警訊及偵審中指訴綦詳（見偵查卷第九頁
      、第十頁、第三十七頁背面、第三十八頁、原審卷第一一九頁、第一二○頁、
      第一二七頁）。並經現場證人周威志、林鴻麒於警訊、偵查及原審中證明屬實
      （見偵查卷第十四頁至第十八頁、第三十九頁、第四十頁、原審卷第二十頁、
      第二十一頁、第九十一頁、第九十二頁），並明確陳述，係被告帶人前來，並
      質問告訴人抖你不行嗎，再亂棍打擊，被告說走了，那群人就走了。而被告始
      終自承在青雲網路咖啡店為抖腳事與告訴人發生口角，憤而離去，後拿鐵條回
      去欲找告訴人。其確有犯罪之動機及行為。
（二）告訴人被鐵條、棍棒及椅腳等毆擊，受有頭部五公分二處、六公分二處、十五
      公分一處等五處撕裂傷、左手第五指掌骨骨折、右手第四指掌骨骨折、右手第
      五指近端骨折等處，有財團法人長庚紀念醫院基隆分院（以下簡稱長庚醫院）
      九十一年十一月二十七日（九一）長庚院基字第三三二二號函及所附病歷資料
      、診斷證明書等在卷足憑。按鐵條、棍棒、椅腳均為堅硬之物體，而人之頭腦
      為生命中樞之所在，為人身之要害，以鐵條、棍棒、椅腳等硬物，用力往要害
      之頭部重擊，將會導致腦部受傷，致人死亡，此為眾所周知之事，並為被告所
      能預見。且告訴人頭部有五公分二處、六公分二處、十五公分一處等五處撕裂
      傷，指骨、掌骨並骨折，可見被告等人以鐵條等打擊時，用力極為猛烈，確有
      致人於死之故意，僅因告訴人及時送醫救治，經手術後，始倖免於死。
（三）告訴人雖指被告係持開山刀，證人周威志、林鴻麒於警訊亦稱為開山刀云云。
      然核告訴人於受傷送至長庚醫院急救時，主述被人以椅子、重物打傷，有長庚
      醫院上揭函文及病歷資料可查（見原審卷第二十四頁、第二十八頁、第三十一
      頁），並未稱以開山刀砍傷。而刑事案件之告訴人對被害情節，難免誇大，但
      病患對醫師，尤是手術急救性命交關時，必誠實主述病情。參以證人周威志於
      檢察官偵查已稱是一個亮亮的東西，於原審稱看不清楚是何東西；證人林鴻麟
      偵查中稱好像是有柄的開山刀之類，於原審稱：不知被告拿什麼東西（均見偵
      查卷第三十九頁、第四十頁、原審卷第二十一頁、第九十二頁），並不能確定
      被告所拿之物。另依告訴人所受之傷勢，均為撕裂傷。如為厚重銳利之開山刀
      砍殺，當為深及頭骨之更嚴重傷害，是應以告訴人對醫師所述重物等打傷與被
      告自白之鐵條等為行兇之器物相符合。至告訴人與證人雖對兇器之陳述有些許
      不符，但對被告行兇之經過，則始終指證不移，尚難指為瑕疵而不可採。
（四）綜上所述，被告所辯，應屬卸責之詞，不足採信。其罪證明確，犯行洵堪認定
      ，應予依法論科。
三、核被告所為，係犯刑法第二百七十一條第二項、第一項之殺人未遂罪。被告已著
    手殺人之犯罪行為，因告訴人及時救治，未生死亡之結果，其行為尚屬未遂，爰
    依未遂犯之規定減輕其刑。被告與約十名之不詳姓名年籍之成年男子間，有犯意
    之聯絡及行為之分擔，皆為共同正犯。被告於八十三年間，因殺人未遂案件，經
    台灣基隆地方法院判處有期徒刑二年六月，於八十七年二月二十八日執行完畢，
    有本院被告全國前案紀錄表在卷可稽，五年以內再犯本件之罪，應論以累犯，並
    就有期徒刑部分加重其刑。
四、原審對被告為有罪科刑之判決，固非無見。惟查：(一)原判決事實欄認定被告持開
    山刀行兇，理由欄卻認被告持白鐵條行兇，又稱菜刀行兇（見原判決第二頁第二
    行、第四頁第四行、第五頁第六行），相互矛盾不符，自有未合。(二)被告係屬累
    犯，原審疏未審認，亦有未洽，而無可維持。被告上訴意旨，仍執前詞，否認犯
    罪，雖不足採，但原判決既有可議，自應由本院將原判決撤銷改判。被告殺人固
    不足取，但行為僅止於未遂，且已與告訴人和解，賠償損害，告訴人具狀表示不
    願追究，請求對被告從輕量刑，有和解書及陳報狀在卷可核（見原審卷第一五六
    頁至第一五八頁），因所用犯罪手段尚非殘酷，宣告法定最低刑度，猶嫌過重，
    爰與原審相同依刑法第五十九條規定減輕其刑。茲審酌被告犯罪之動機、目的、
    情節、犯罪後態度等一切情狀，量處如主文第二項所示之刑，以示懲儆。被告行
    兇所用之鐵條，並未扣案，又非違禁物，自不予宣告沒收，附此敘明。
五、據上論斷，應依刑事訴訟法第三百六十九條第一項前段、第三百六十四條、第二
    百九十九條第一項前段、刑法第二十八條、第二百七十一條第二項、第一項、第
    二十六條前段、第四十七條、第五十九條，判決如主文。
本案經檢察官柯麗鈴到庭執行職務。
中　　　華　　　民　　　國　　九十三　　年　　　一　　　月　　　六　　　日
                            臺灣高等法院刑事第五庭
                                審判長法  官　曾　德　水
                                      法  官　楊　貴　雄
                                      法  官　趙　功　恆
右正本證明與原本無異。
如不服本判決，應於收受送達後十日內向本院提出上訴書狀，其未敘述上訴之理由者
並得於提起上訴後十日內向本院補提理由書（均須按他造當事人之人數附繕本）。
                                      書記官　孫　佩　琳
中　　　華　　　民　　　國　　九十三　　年　　　一　　　月　　　六　　　日
附錄：本案論罪科刑法條全文
刑法第二百七十一條第一項、第二項：
殺人者，處死刑、無期徒刑或十年以上有期徒刑。
前項之未遂犯罰之。
